【裁判字號】    94,訴,3675
【裁判日期】    950802
【裁判案由】    營利事業所得稅
【裁判全文】
臺北高等行政法院判決
                                     94年度訴字第03675號
                              .
原      告  榮蔚實業有限公司
代  表  人  甲○○
被      告  財政部臺北市國稅局
代  表  人  張盛和(局長)
訴訟代理人  乙○○
            丙○○
上列當事人間因營利事業所得稅事件，原告不服財政部中華民國
94年9月21日台財訴字第09400357750號訴願決定，提起行政訴訟
。本院判決如下：
    主  文
原告之訴駁回。
訴訟費用由原告負擔。
    事  實
一、事實概要：原告91年度營利事業所得稅結算申報，原列報其
    他費用新臺幣 (下同)6,081,336 元 ，被告初查以其中所含
    網路 (資訊)服 務費600,000 元及顧問費5,065,000 元，原
    告無法證明該費用支出與業務有關，予以剔除。原告不服，
    申請復查，未獲變更，提起訴願亦經決定駁回後，遂提起本
    件行政訴訟。原告未於言詞辯論期日到場，僅提出書狀為聲
    明、陳述。
二、兩造聲明：
    (一)原告聲明：訴願決定及原處分均撤銷。
    (二)被告聲明：駁回原告之訴。
三、兩造之爭點：原告列報之前開支出，是否得列為營業費用予
                以減除？
    (一)原告主張之理由：
      按「營利事業所得之計算，以其本年度收入總額減除各項
      成本費用、損失及稅捐後之純益額為所得額。」為所得稅
      法第24條第1 項所明定。查被告剔除網路 (資訊)服 務費
      600,000 元，係原告與迪吉科技有限公司 (下稱迪吉公司
      ) 簽訂服務合約，內容為原告得要求迪吉公司上網為搜尋
      資料，並於限期內繳交成果，或要求迪吉公司解說或派人
      處理電腦問題，此原告已提供發票與支付憑證，證明該費
      用與業務有關；又被告剔除顧問費5,065,000 元，係原告
      與址設高雄市之騰達綜合顧問工作室 (下稱騰達工作室)
      簽訂約定書，內容為原告應支付營業額5%，外加逾期應收
      帳款催收增額提撥及介紹新客戶提撥數，此原告亦已提供
      合約、發票與支付憑證，證明該費用與業務有關。被告僅
      以臆測，無視交易確證，率予剔除，顯然違法。
   (二)被告主張之理由：
      1.按「經營本業及附屬業務以外之費用及損失，不得列為
        費用或損失。」「一、公費會費及不屬以上各條之費用
        ，皆為其他費用或損失。…三其他費用或損失之原始憑
        證，除應取得確實證明文件外，為統一發票或普通收據
        。」為營利事業所得稅查核準則 (下稱查核準則)第62
        條及第103 條第1 款、第3 款所規定。
      2.查原告申報網路（資訊）服務費60萬元，係其與迪吉公
        司簽訂服務合約，約定每月支付5 萬元、原告得要求迪
        吉科技上網搜尋資料 (一個專題)， 並於限期內繳交成
        果，每月3 次；或要求迪吉科技解說或派人處理電腦問
        題，雖提示銀行對帳單，惟系爭款項全以提領現金方式
        支付，每月支付金額從0 元至10萬元不等，與合約、一
        般商情不合；另支付騰達工作室顧問費部分，依原告與
        騰達工作室簽訂約定書約定，原告每月15日應支付30萬
        元、每年5 月5 日、9 月5 日及12月31日就原告營業額
        與應支付顧問費調整支付，依原告提示之存摺、對帳單
        影本所示，系爭款項全以提領現金方式支付，亦無合約
        所定每月15日支付30萬元紀錄，另有金額1,60 1,850元
        係於次年年度支付，亦與期末資產負債表應付費用51,
        591 元不符，原告提示之支付紀錄顯不足採；又與騰達
        顧問之約定書，原查和復查階段提示內容不同，被告於
        復查決定書已有敘明，卻未見原告有補充說明。又原告
        雖訴稱有支付憑證證明與業務有關，惟無勞務內容之佐
        證文件，經通知補提，復未檢附前開相關網路維護、資
        訊服務成果報告等資料，有違一般經驗法則，無法證明
        為營業所必需，與首揭查核準則規定應取得確實證明文
        件不符。綜上，原告所訴核不足採，原核定並無違誤。
    理  由
一、原告經合法通知，未於言詞辯論期日到場，核無行政訴訟法
    第218條準用民事訴訟法第386條各款所列之情事，爰依被告
    之聲請，由其一造辯論而為判決，合先敘明。
二、本件原告91年度營利事業所得稅結算申報，原列報其他費用
    6,081,336 元，被告以其中網路 (資訊)服 務費600,000 元
    及顧問費5,065,000 元，原告無法證明該費用支出與業務有
    關，核定予以剔除之事實，為兩造所不爭，並有原告結算申
    報書、被告核定通知書 (含調整法令及依據說明書)附 原處
    分卷可稽，堪信為真實。
三、原告起訴主張：其委請迪吉公司、騰達工作室提供電腦資訊
    及從事顧問工作，並已提示合約、發票與支付憑證供，足以
    證明該費用與業務有關等語。故本件厥應審究者，係原告列
    報之前開服務費及顧問費支出，是否得列為營業費用而予以
    減除？
四、經查：
    (一)按「營利事業所得之計算，以其本年度收入總額減除各項
      成本費用、損失及稅捐後之純益額為所得額。」所得稅法
      第24 條第1項定有明文。又「經營本業及附屬業務以外之
      費用及損失，不得列為費用或損失。」「一、公費會費及
      不屬以上各條之費用，皆為其他費用或損失…三、其他費
      用或損失之原始憑證，除應取得確實證明文件外，為統一
      發票或普通收據。」亦為查核準則第62條及第103條第1款
      、第3款所明定。
    (二)次按，當事人主張有利於己之事實者，就其事實有舉證之
      責任，民事訴訟法第277 條前段定有明文，依行政訴訟法
      第136 條之規定，上開規定為行政訴訟程序所準用。而課
      稅處分之要件事實，基於依法行政原則，如所得稅有關所
      得計算基礎之進項收入，依上開規定，固應由稅捐稽徵機
      關負舉證責任；至有關所得計算基礎之減項，即成本與費
      用，則應由納稅義務人負舉證責任。故原告就其列報前開
      服務費及顧問費支出，係屬經營業務所需之費用，自應負
      舉證責任。
    (三)又按，營利事業所列報各項諮詢或顧問費用支出，應以受
      任人或受託人有無實際提供諮詢勞務為斷，若無實際提供
      勞務，縱形式上具備有合約書及匯付款證明，亦難謂該項
      支出為營業所需之必要或合理費用。原告主張其支付迪吉
      公司之服務費60萬元，係以每月5 萬元委託該公司上網搜
      尋資料及解說處理電腦問題等情，僅提出合約書及銀行對
      帳單為證，並未提示迪吉公司依約上網搜尋資料繳交之專
      題成果報告或該公司提供電腦維護之相關資料供核，復參
      諸前開對帳單所載，原告列報給付迪吉公司之款項全以提
      領現金方式支付，然非每月給付，且每次提領金額自26,
      000 元、30,000元、50,000元及100,000 元不等，均與合
      約約定不符，亦無從勾稽確認原告所稱支付60萬元予迪吉
      公司等情為真；另原告主張支付騰達工作室之顧問費部分
      ，依其提出與騰達工作室簽訂之約定書約定，原告每月15
      日應支付30萬元，並於每年5 月5 日、9 月5 日及12月31
      日依原告營業額調整顧問費，然依原告提示之存摺、對帳
      單所示，前開款項亦全以提領現金方式支付，然非依約於
      每月15 日 給付30萬元，且每次提額金額不一，更未見有
      依合約所定於每月15日支付30萬元之紀錄，而其中提領金
      額1,601,850 元係於次年 (92) 年度支付，亦與期末資產
      負債表應付費用51,591元不符，原告所稱支付顧問費予騰
      達工作室之資金流程亦有疑義；此外，原告亦未能提示合
      約勞務內容之佐證文件及相關網路維護、資訊服務成果報
      告等其他足資採信之證據以為證明，自難認原告列報前開
      服務費及顧問費支出，確為營業所需之必要或合理費用，
      故依前揭舉證責任分配原則，本件事實不明所生之不利益
      ，自應歸屬於負舉證責任之原告負擔。
五、綜上所述，原告既無法證明前開服務費及顧問費支出，係經
    營業務所需之必要或合理費用，被告核定予以剔除，並無違
    誤，訴願決定予以維持，亦無不合，原告仍執前詞，訴請撤
    銷，為無理由，應予駁回。
據上論結，本件原告之訴為無理由，爰依行政訴訟法第98條第3
項前段、第218 條、民事訴訟法第385 條第1 項前段，判決如主
文。
中    華    民    國    95    年     8    月    2     日
                        第二庭審判長法  官  徐瑞晃
                                    法  官  吳慧娟
                                    法  官  蕭惠芳
上為正本係照原本作成。
如不服本判決，應於送達後20日內，向本院提出上訴狀並表明上
訴理由，如於本判決宣示後送達前提起上訴者，應於判決送達後
20日內補提上訴理由書（須按他造人數附繕本）。
中    華    民    國    95    年     8    月    2     日
                                    書記官  李淑貞


司法院資訊處製作；財團法人民間司法改革基金會備份。
